【裁判字號】    99,交聲,418
【裁判日期】    990524
【裁判案由】    聲明異議
【裁判全文】
臺灣彰化地方法院交通事件裁定  99年度交聲字第418號
移送機關    交通部公路總局臺中區監理所彰化監理站
即原處分機關
異議人      甲○○
即受處分人
上列異議人因道路交通管理處罰條例案件，對於交通部公路總局
臺中區監理所彰化監理站民國99年4月19日彰監四字第裁64─I00
000000號裁決書不服，聲明異議，本院裁定如下：
    主  文
原處分關於吊扣駕駛執照貳拾肆個月部分撤銷。
甲○○汽車駕駛人駕駛汽車，經測試檢定酒精濃度超過規定標準
，因而肇事致人受傷，吊扣普通小型車駕駛執照貳拾肆個月。
   理  由
一、本件聲明異議意旨略以：異議人甲○○因駕駛自小貨車違規
    酒駕，應吊扣自小貨車之駕駛執照，爰請求撤銷吊扣大貨車
    駕駛執照等語。
二、原處分機關略以：異議人即受處分人甲○○於民國98年6月9
    日18時45分許，駕駛車牌號碼QU-5159號自用小貨車，在彰
    化縣員林鎮○○街78號時，因駕駛汽車行駛公路經警方攔檢
    實施酒測，測得酒精濃度為0.74MG/L因而致人受傷，經彰化
    縣警察局員林分局員警開具彰警交字第I00000000號彰化縣
    警察局舉發違反道路交通管理事件通知單為當場舉發，原處
    分機關依道路交通管理處罰條例第35條第1項第1款、第24條
    第1項第2款規定裁處吊扣受處分人之駕駛執照24個月，並施
    以道安講習，於法並無不合等語。
三、按汽車駕駛人飲用酒類或其他類似物後，其吐氣所含酒精濃
    度超過每公升0.25毫克或血液中酒精濃度超過百分之0.05以
    上者，不得駕車；汽車駕駛人，有第35 條第1項規定之酒後
    駕車情形，應接受道路交通安全講習；汽車駕駛人，駕駛汽
    車經測試檢定酒精濃度超過標準規定者，處新臺幣15,000元
    以上60,000元以下罰鍰，並當場移置保管其車輛及吊扣其駕
    駛執照1年；因而肇事致人受傷者，並吊扣其駕駛執照2年；
    致人重傷或死亡者，吊銷其駕駛執照，並不得再考領。道路
    交通安全規則第114條第2款、道路交通管理處罰條例第24條
    、道路交通管理處罰條例第35條第1項第1款分別載有明文。
    又按道路交通管理處罰條例第68條業於94年12月14日修正，
    並自95年3月1日施行，修正前之道路交通管理處罰條例第68
    條規定：「汽車駕駛人，因違反本條例及道路交通安全規則
    之規定，受『吊扣或』吊銷駕駛執照處分時，『吊扣或』吊
    銷其持有各級車類之駕駛執照。」，而修正後之道路交通管
    理處罰條例第68條規定：「汽車駕駛人，因違反本條例及道
    路交通安全規則之規定，受吊銷駕駛執照處分時，吊銷其持
    有各級車類之駕駛執照。」，查該條文修正前，其原提案修
    正條文為：「汽、機車駕駛人，因違反本條例及道路交通安
    全規則之規定，受『吊扣或吊銷』駕駛執照處分時，『吊扣
    或吊銷』其違法或違規當時所駕駛車輛之駕駛執照。」，立
    法理由略以：「原條文將違法或違規駕駛人所持有各級車類
    之駕駛執照一併吊扣或吊銷，失之過酷，影響人民工作及生
    活甚鉅，爰修正之」等語，是以其立法意旨在於違規行為對
    道路交通秩序之維持及道路交通安全已生較大之影響，故規
    定吊扣或吊銷其持有各級車類之駕駛執照，以限制其繼續駕
    車行駛道路之權利，其係屬駕駛行為之限制，並不因所持駕
    駛執照種類不同而有所差異。然最後通過之修正條文，則係
    將道路交通管理處罰條例第68條原有條文中之『吊扣或』3
    字刪除各情，有立法院交通委員會94年10月5日台立交字第
    0942400153號函附道路交通管理處罰條例第68條審查報告可
    參（參立法院公報第94卷第70期第135至138頁）。是參照上
    開立法理由及立法經過，依修正後之條文，按上開規定受『
    吊銷駕照』處分者，仍維持吊銷其持有各級車類駕駛執照之
    處分，至於受『吊扣駕照』處分者，則僅『吊扣』其違法或
    違規當時所駕駛車輛之駕駛執照，不再吊扣其持有各級車類
    之駕駛執照至明（臺灣高等法院臺中分院96年度交抗字第13
    6、648號裁定意旨參照）。
四、經查，異議人陳國添於甲○○於98年6月9日18時45分許，駕
    駛車牌號碼QU-5159號自用小貨車，在彰化縣員林鎮○○街
    78號時，因「汽車駕駛人酒精濃度超過規定標準（經酒精測
    試為0.74MG/L）因而肇事致人受傷」違規，為彰化縣警察局
    員林分局警員當場掣單舉發，原處分機關乃依道路交通管理
    處罰條例第35條第1項第1款、第24條第1項第2款規定，裁處
    異議人吊扣駕駛執照24個月，並施以道路安全講習之處分等
    情，為異議人所不爭執，並有彰化縣警察局彰警交字第I000
    00000號舉發違反道路交通管理事件通知單、交通部公路總
    局臺中區監理所彰化監理站彰監四字第裁64－I00000000號
    違反道路交通管理事件裁決書各1紙在卷可稽，是異議人前
    開違規行為堪以認定。惟本件異議人係於98年6月9日駕駛自
    用小貨車違規，自應依修正後之道路交通管理處罰條例第68
    條規定裁處方屬適法，則依前揭說明，其依法所受之處分應
    為限制其駕駛自用小貨車之權利，即吊扣其小型車駕駛執照
    。至異議人如僅領有最高級之普通大貨車駕駛執照，致無較
    低階車種之自用小貨車駕駛執照可供吊扣，此源於道路交通
    安全規則關於「一照原則」之駕照管理問題，惟行政機關本
    須因應法令之變更，精進其行政執行成效，斷不得因技術層
    面之困難，而置相關法令於不顧，甚或逾越比例原則，是技
    術層面的問題，要難據為原處分並無不當之理由，併此敘明
    。
五、綜上，異議人駕駛自用小貨車違規，依修正後道路交通管理
    處罰條例第68條規定，受吊扣駕駛執照處分時，已不得再吊
    扣受處分人所持有各級車類之駕駛執照，已如前述，本件異
    議人駕駛自用小貨車違反道路交通管理處罰條例第35條第1
    項第1款規定，應吊扣其小型車駕駛執照，原處分關於「吊
    扣駕駛執照24個月」部分之處罰，未明確揭示吊扣駕駛執照
    之車種級別，難認允當。另異議人自承酒後駕車，足認原處
    分認定異議人違反道路交通管理處罰條例第35條第1項第1款
    、第24條第1項第2款規定，於法有據，核屬允當。從而，本
    件原處分關於「吊扣駕駛執照24個月」之處分，應予撤銷，
    並改諭知如主文第2項所示之處罰。
六、據上論斷，依道路交通管理處罰條例第87條第2項，依道路
    交通案件處理辦法第20條，裁定如主文。
中    華    民    國    99    年    5     月    24    日
                    交通法庭  法  官  張德寬
以上正本證明與原本無異。
如不服本裁定，應於裁定送達後5日內向本院提出抗告狀(須附繕
本 )。
中    華    民    國    99    年    5     月    24    日
                              書記官  黃得翔

司法院資訊處製作；財團法人民間司法改革基金會備份。
